# 求助陈版，以子公司股权出资，评估增值处理问题

提问人：dotaauditor 时间：2018-03-07 15:08:26
背景：甲公司 2016 年 1 月 1 日投资设立B公司，甲持有100%股权，投资成本 100 万元。 2017 年 12 月 31 日，甲公司与乙公司共同投资成立C公司，甲以B公司全部股权评估作价 600 万元（账面价值 300 万元）出资，乙出资 400 万元现金，甲持股60%。 12 月 31 日，考虑到避免甲公司出资不实问题，C公司个别报表层面处理为： 借：长投-B 600万元 借：银行存款 400 万元 贷：实收资本 1000 万元 C公司合并层面： 借：净资产-B 300万元 贷：长投-B 600万元 贷：未分配利润 -300万元 12 月 31 日，甲公司个别报表层面处理为： 借：长投-C 600万元 贷：长投-B 300万元 贷：资本公积 300 万元 问题： 1 、请教陈版主，甲公司合并报表层面应当如何处理？个人理解为，甲以子公司B投资设立C公司，对于C公司来说，C公司合并层面不应当体现评估增值的影响，因此C公司上述处理恰当。对于甲公司来说，甲以B公司评估价值出资，合并层面也不应体现该评估增值的影响，仅保留C公司少数股东乙应享有的评估价值。甲公司合并层面处理应为： 借：净资产-C 700万元 资本公积 300 万元（甲个别报表确认金额）
贷：长投-C 600万元 少数股东权益 400 万元（C公司净资产 1000 万元*40%） 2 、甲公司个别报表层面对C的长投初始确认，按公允价值确认是否合理？如果按上述公允价值确认，应确认资本公积还是投资收益，是否需要缴税？

回答人：chenyiwei
首先，甲公司个别报表层面，应区分以B的股权出资设立C这一交易是否具有商业实质。具有商业实质的，则作价金额 600 万与账面价值 200 万之间的差额 400 万应确认投资收益；不具有商业实质的，直接按对B的原投资成本 200 平移作为对C的投资成本。总之个别报表层面不可能调整资本公积的。
其次，在甲公司的合并报表层面，应达到的处理效果是仅体现吸收少数股东入资的处理效果。因为B的净资产账面价值 300 ，少数股东现金投入 400 ，所以C公司在合并报表层面上的成立日账面净资产只有 700 ，相应地少数股东权益初始值只有 280 。与少数股东实际投入金额 400 之间相差 120 ，在合并报表层面贷记资本公积。

提问人：dotaauditor 时间：2018-03-07 20:05:16
谢谢陈版主的回复，非常感谢！追问一下，C少数股东投入 400 ，在甲公司合并层面只体现 280 ，这样的结果个人感觉有些不太合理，未发生经营亏损情况下，少数股东权益即减少 120 ，有些难以理解，毕竟少数股东是认可甲所投出B的股权评估价格的。

回答人：chenyiwei
这主要因为合并报表层面对B公司的资产和负债并未在引入新股东时重新估值调整所致。

提问人：dotaauditor 时间：2018-03-07 20:21:21
谢谢陈版，再问一下，甲个别报表层面处理，是引用《非货币性资产交换》准则嘛？此外，如果出现极端情况，C公司立刻宣布破产，少数股东分配金额也为 280 嘛？对上述问题还是有些不解，请赐教，谢谢！

回答人：chenyiwei
1 、非货币性交换。 2 、少数股东实际可分配 400 ，但会计上的计量并不是以清算分配为前提的。

提问人：dotaauditor 时间：2018-03-07 20:26:04
陈版，如问题背景所述，C公司个别报表和合并层面处理是否合理？C合并层面最终不应确认评估增值影响，结果形成未分配利润负数。

回答人：chenyiwei
C的层面（个别、合并）的处理基本合理。

提问人：dotaauditor 时间：2018-03-07 20:42:39
陈版，合并层面这样处理，是引用的哪一具体准则？

回答人：chenyiwei
这是同一控制下合并处理的一般原则。